高雄高等行政法院簡易判決　　　　　　　　　　　　　九十一年度簡字第一四七號
　　原　　　告　信立化學工業股份有限公司
　　代　表　人　甲○○總經理
　　被　　　告　台南縣政府
　　代　表　人　乙○○縣長
右當事人間因勞動基準法事件，原告不服行政院勞工委員會中華民國九十一年一月十
六日台九十勞訴字第○○二二三七六號訴願決定，提起行政訴訟。本院判決如左：
    主  文
原告之訴駁回。
訴訟費用由原告負擔。
    事實及理由
一、原告從事製造業，前經行政院勞工委員會（以下簡稱勞委會）南區勞動檢查所於
    民國（下同）九十年三月二十二日派員實施勞動檢查，發現原告所屬勞工謝益欽
    於九十年二月二十八日應放假之紀念日仍出勤工作，惟當日工資未加倍發給，違
    反勞動基準法第三十九條規定，經以九十年三月二十八日九十南檢製字第五○二
    ○一二號函通知被告審查屬實，並由被告以九十年四月十九日九十府勞條字第五
    四九一六號處分書，對原告裁處一萬元（折合新台幣三萬元）罰鍰。原告不服，
    提起訴願，亦遭決定駁回，乃提起本件行政訴訟。
二、原告起訴主張略以：原告於九十年二月二十八日雖公告希望少部分單位人員主動
    上班，但均於事前向員工說明，係因當天客戶大多正常上班，基於公司營運及服
    務客戶之前提下，乃請員工能夠主動上班而非強制性，且前提是不計加班費，並
    用「請」字，表示員工可自行考量是否要出來上班。故公司公告只是公布不要加
    班費者出來幫忙，公布內容沒有強制性，自願出來上班者公司不算加班費，而不
    出來上班者公司是無任何扣款或處罰，完全出自員工自動自發之精神。況且，員
    工當天自動自發到班，嗣後公司也依規定予以補休假，實無勞委會所述違反勞基
    法規定之事實。如一定要處罰，請求處罰最低罰鍰二千元云云。
三、而被告則以：按勞動基準法之立法精神為保障勞工勞動條件之最低標準。查該法
    第三十七條規定，紀念日、勞動節日及其他由中央主管機關規定應放假之日，均
    應休假。同法施行細則第二十三條明定：「二月二十八日為法定之紀念日」，係
    屬勞工法定之權益，雇主自不能要求勞工於是日出勤工作。且縱使勞工或工會同
    意於上開法定休假日工作者，工資應加倍發給，復為同法第三十九條所明定，此
    為強行之規定。原告於接獲被告之處分書後，片面表示該日（即二月二十八日）
    出勤之工作者，可補休假乙日，亦有違立法之意旨。且縱然屬實，亦係事後改善
    之行為，自不能為免罰之依據。觀原告九十年二月二十六日（九○）信總人字第
    ○三七號公告內容，原告片面請求勞工不計加班費於二月二十八日國定放假日主
    動出勤乙案，業已違反前揭法令之規定。被告衡酌景氣不佳，乃據以原告違反該
    法第三十九條規定處罰，以促其尊重法令之規定，並無不當等語，資為抗辯。
四、按「紀念日、勞動節日及其他由中央主管機關規定應放假之日，均應休假。」「
    第三十六條所定之例假、第三十七條所定之休假及第三十八條所定之特別休假，
    工資應由雇主照給。雇主經徵得勞工同意於休假日工作者，工資應加倍發給。因
    季節性關係有趕工必要，經勞工或工會同意照常工作者，亦同。」「有左列行為
    之一者，處二千元以上二萬元以下罰鍰﹕一、違反．．．第三十七條、第三十九
    條．．．．規定者。」分別為勞動基準法第三十七條、第三十九條及第七十九條
    所明定。又依勞動基準法施行細則第二十三條規定，二月二十八日和平紀念日屬
    勞動基準法第三十七條之應放假之日。次按「查勞動基準法第三十九條規定勞工
    於休假日工作，工資應加倍發給，．．．。勞工於休假工作後，勞雇雙方如協商
    同意擇日補休，為法所不禁。」復為勞委會八十七年八月三十一日台八十七勞動
    二字第○三七四二六號函所明釋。
五、查本件原告從事製造業，經勞委會南區勞動檢查所於九十年三月二十二日派員前
    往原告公司實施勞動檢查結果，發現原告所屬勞工謝益欽於九十年二月二十八日
    應放假之紀念日仍出勤工作，惟被告並未依勞動基準法第三十九條規定按該員之
    工資加倍發給，報經被告審查屬實，乃據以九十年四月二十日九十府勞條字第五
    四九一六號違反勞動基準法罰鍰處分書，處原告一萬元罰鍰（折算新台幣三萬元
    整），此有謝益欽九十年二月份之出勤表、薪資資料報表、勞委會南區勞動檢查
    所九十年三月二十八日九十南檢製字第五○二○一二號函、被告九十年四月三日
    九十府勞條字第四七七二八號函等影本附於原處分卷可稽，堪認為真實。原告雖
    主張二月二十八日雖要求少部分人員上班，但均於事前向員工說明，係因當日客
    戶都正常上班，基於公司營運及服務客戶之前提下，故請員工主動上班，而非強
    制性，且前提是不計加班費，且是用「請」字，表示給員工衡量是否要來上班，
    來則不算加班費，不來公司也無任何扣款或處罰，全出自員工自動自發精神，並
    無違反規定云云，惟勞動基準法之制定，乃係顧及勞資關係中，勞工係處於弱勢
    地位，為平衡雙方之斡旋能力及保障勞工勞動條件之最低標準，遂有此立法。茲
    為落實此項社會政策性之立法，資方應有嚴格遵守勞動基準法之義務。而綜觀原
    告九十年二月二十六日（九○）信總人字第○三七號公告之內容，原告係在未經
    工會或勞工同意之情況下，乃片面要求員工於二月二十八日當日主動上班，且不
    計加班費用，業已違反勞動基準法第三十九條之規定，甚為明確。再者，勞工基
    於利害關係之考量，對資方要求其加班，勞工往往無法拒絕，是以原告主張上開
    公告非有強制性，勞工有選擇加班與否之權利，與實情相悖，不足為採。至原告
    另訴稱公司已不再要求員工於假日上班，且嗣後公司也依規定給予謝員以補休假
    云云，惟查，勞工於休假日工作後，勞雇雙方如協商同意擇日補休，固為法所不
    禁（勞委會八十七年八月三十一日台八十七勞動二字第○三七四二六號函釋參照
    ），然本案原告係於勞委會南區勞動檢查所派員實施勞動檢查，發現原告上述違
    規情事，並報經被告審查屬實後，始陳稱不再要求員工於假日上班，同時於訴願
    時並檢附其通知當日（二月二十八日）上班可以補休假而經謝益欽等人簽名之證
    明文件一紙，以證明原告已給予當日出勤員工補休一日等情，惟縱稱原告所訴屬
    實，亦係屬事後之改善行為，並無解於先前違反勞動基準法之事實，是原告上開
    主張，亦無理由。又勞動基準法第七十九條規定，其違反勞動基準法第三十七條
    者，可處二千元以上二萬元以下罰鍰，從而被告對於原告前揭行為裁處一萬元之
    罰鍰，並未逾越行政機關裁量權行使之範圍，於法尚無不合。原告請求處罰最低
    罰鍰二千元云云，並無理由。
六、綜上，原告所訴非有理由。被告以原告違反勞動基準法第三十九條規定，而依據
    同法第七十九條裁處原告一萬元罰鍰，認事用法，並無不當，應予維持。訴願決
    定予以維持，亦無不合。原告起訴請求撤銷訴願決定及原處分，為無理由，應予
    駁回，並不經言詞辯論為之。
七、據上論結，本件原告之訴為無理由，依行政訴訟法第二百三十六條、第二百三十
    三條第一項、第一百九十五條第一項後段、第九十八條第三項前段，判決如主文
    。
中　　　華　　　民　　　國    九十一　　年　  　八　　　月　　　三十  　日
                              高雄高等行政法院第四庭
                                          法  　　官  邱政強
右為正本係照原本作成。
如不服本判決，應於送達後二十日內，向本院提出上訴狀並表明上訴理由，如於本判
決宣示後送達前提起上訴者，應於判決送達後二十日內補提上訴理由書（須按他造當
事人人數附繕本）。
提起上訴應預繳送達用雙掛號郵票七份（每份三十四元）。
中　　　華　　　民　　　國    九十一　　年　  　八　　　月　　  三十　　日
                                          法院書記官  涂瓔純
附註：
行政訴訟法第二百三十五條（第一項、第二項）：
對於適用簡易程序之裁判提起上訴或抗告，須經最高行政法院之許可。
前項許可，以訴訟事件所涉及之法律見解具有原則性者為限。
